臺灣臺南地方法院行政訴訟判決
109年度交字第105號
原      告  王將興  
被      告  臺南市政府交通局

代  表  人  王銘德  
上列當事人間交通裁決事件，原告不服被告機關109年6月22日南
市交裁字第78-SX0000000號裁決，提起行政訴訟，本院判決如下
：
    主  文
一、原告之訴駁回。
二、訴訟費用新臺幣300元由原告負擔。
    事實及理由
一、程序事項：本件係原告不服被告所為道路交通管理處罰條例
    第8條之裁決，而提起之撤銷訴訟，屬行政訴訟法第237條之
    1第1項第1款所稱交通裁決事件，因事證明確，爰依同法第
    237條之7規定，不經言詞辯論逕行裁判。
二、事實概要：原告於109年4月26日16時29分許，駕駛車牌號碼
    000-000號普通重型機車（下稱系爭機車），行經臺南市新
    營區金華路與三興街口，因有不遵守道路交通標線指示（遇
    紅燈超越停止線）之違規行為，經臺南市政府警察局新營分
    局後鎮派出所（下稱舉發單位）員警製單舉發，嗣原告向被
    告提出申訴，被告請舉發單位調查結果，仍認原告有前揭違
    規行為，遂於109年6月22日，依道路交通管理處罰條例第60
    條第2項第3款規定，裁處罰鍰新臺幣（下同）900元。原告
    不服，遂提起本訴訟。
三、原告主張略以：原告越線當時黃燈，轉紅燈煞車已越線；並
    聲明：原處分撤銷，訴訟費用由被告負擔。
四、被告答辯則以：
　㈠原告於109年4月26日16時29分許，駕駛車牌號碼000-000號普
    通重型機車，行經臺南市新營區金華路與三興街口，不遵守
    道路交通標線指示（遇紅燈超越停止線），經警製單舉發，
    違規事證明確，被告乃據此裁處罰鍰900元，揆諸首揭規定
    ，並無不合，應予維持。
  ㈡本案經審視舉發單位錄影採證光碟畫面（影像檔名稱：OOO-O
    OO紅燈越線.MP4）：
    ⒈畫面時間0000-00-00 00：29：03〜16：29：07 系爭違規路
      口北向南號誌為亮紅燈，檢舉車輛停等於路口停止線前，
      原告尚未出現於畫面中。
    ⒉畫面時間0000-00-00 00：29：07〜16：29：13 系爭違規路
      口北向南號誌持續亮紅燈，檢舉車輛持續停等於路口停止
      線前，原告駕駛系爭車輛自畫面右側出現，由北往南自檢
      舉車輛右側超越，通過路口停止線後，行駛至路口前方之
      枕木紋行人穿越道上暫停。
    上開畫面有舉發單位109年5月19日南市警營交字第OOOOOOOO
    OO號函檢附民眾檢舉錄影採證光碟1片可稽。
  ㈢復按道路交通標誌標線號誌設置規則第170條規定：停止線，
    用以指示行駛車輛停止之界限，車輛停止時，其前懸部分不
    得伸越該線。交通部82年4月22日交路字第009811號函示：
    「一、有關『闖紅燈』行為之認定，於『道路交通管理處罰條
    例』中並未見相關之解釋。另依『道路交通標誌標線號誌設置
    規則』第170條第1項『停止線用以指示行駛車輛停止之界限，
    車輛停止時，其前懸部分不得伸越該線。』及同規則第206條
    第1項第5款『車輛面對圓形紅燈表示禁止通行，不得超越停
    止線或進入路口。』若據此認定超越停止線即為闖紅燈，則
    一般大眾恐難以接受，亦非『道路交通管理處罰條例』當初立
    法精神。二、為促使駕駛人回歸於對標線之認知，同時兼顧
    執法技術層面與大眾接受程度，茲將面對圓形紅燈時超越停
    止線或闖紅燈之認定敘述如后提供參考：（一）車輛面對圓
    形紅燈時仍逕予穿越路口至銜接路段，含左轉、直行、迴轉
    及右轉（依箭頭綠燈允許行駛者除外）即視為闖紅燈之行為
    。（二）有繪設路口範圍者：車輛無視於紅燈警示，有穿越
    路口之意圖，而車身已伸入路口範圍亦視同闖紅燈；若僅伸
    越停止線而未達路口範圍者，則視為不遵守標線指示。（可
    以處罰條例第60條第3項之規定處分之）（三）無繪設路口
    範圍者：以車輛無視於紅燈號誌，而有穿越路口之企圖，其
    車身並已伸越停止線並足以妨害其他方向人（若有行人穿越
    道）、車通行者亦以闖紅燈論處；若僅車身伸越停止線則以
    不遵守標線指示視之。（四）目前交岔路口已繪設網狀黃線
    區者暫以該範圍視作路口，未繪設者請公路主管機關依內政
    部警政署65年2月16日警署交字第00249號函之規定（如附件
    ）視路況車況繪設路口範圍。……。」；行政訴訟法第237條
    之4第1項、第2項復規定：「地方法院行政訴訟庭收受前條
    起訴狀後，應將起訴狀繕本送達被告。」、「被告收受起訴
    狀繕本後，應於20日內重新審查原裁決是否合法妥當，並分
    別為如下之處置：1、原告提起撤銷之訴，被告認原裁決違
    法或不當者，應自行撤銷或變更原裁決。但不得為更不利益
    之處分。……。」。本案原告駕駛系爭車輛行至系爭三興街口
    遇號誌亮紅燈時，未依規定於停止線前停等，穿越停止線後
    ，再於枕木紋行人穿越道上停等行為，揆諸交通部上開函釋
    ，因該車停等之處所，已足以妨害其他欲穿越三興街口北向
    行人穿越道上行人之通行，本應以闖紅燈違規論處，然因舉
    發單位已先依道路交通管理處罰條例第60條第2項第3款規定
    舉發，被告乃依上開行政訴訟法第237條之4第2項規定「不
    為更不利益之處分」原則，維持裁處原告如首揭說明，並無
    違誤。
  ㈣又按道路交通管理處罰條例（下稱道交條例）第7條第1項、
    第7條之1規定：「道路交通管理之稽查，違規紀錄，由交通
    勤務警察，或依法令執行交通稽查任務人員執行之。」、「
    對於違反本條例之行為者，民眾得敘明違規事實或檢具違規
    證據資料，向公路主管或警察機關檢舉，經查證屬實者，應
    即舉發。……。」；104年8月15日修正施行之違反道路交通管
    理事件統一裁罰基準及處理細則第10條第2項規定，將查獲
    之違反道路交通管理事件類型劃分為5種如下：1、當場舉發
    ：違反本條例行為經攔停之舉發。2、逕行舉發：依本條例
    第7條之2規定之舉發。3、職權舉發：依第6條第2項規定之
    舉發。4、肇事舉發：發生道路交通事故，肇事原因或肇事
    責任不明，經分析研判或鑑定後，確認有違反本條例行為之
    舉發。5、民眾檢舉舉發：就民眾依本條例第7條之1規定檢
    舉違反本條例之行為，經查證屬實之舉發。爰可知依道交條
    例第7條之2規定之舉發為逕行舉發；而依道交條例第7條之1
    規定，就民眾檢舉違反本條例之行為，經查證屬實之舉發，
    為民眾檢舉舉發。即民眾檢舉證據資料（含科學儀器採證）
    ，經查證違規行為屬實即可舉發。本案檢舉人提供之錄影畫
    面，已清楚顯示違規車輛之車牌號碼、車型、車體顏色及違
    規時、地，而觀諸其顯示之場景、光影、色澤等，均屬自然
    呈現，並非人為造作而係直接拍攝所得，難認有何造假之情
    事，已資認定原告駕駛系爭車輛確有上開違規事實，揆諸上
    開規定，員警自應據以舉發。至原告訴稱其越線當時黃燈，
    轉紅燈煞車已越線云云，顯然與上開錄影畫面所示不符，並
    非事實。是本案舉發單位取締告發原告程序完備，原告所訴
    ，並無理由，核不足採。
  ㈤被告並聲明：原告之訴駁回，訴訟費用由原告負擔。
五、本件事實概要欄所載之事實，除後列爭點外，業經兩造各自
    陳述在卷，兩造並分別提出如附表所示之證據。本件爭點厥
    為：原告駕駛系爭機車是否有「不遵守道路交通標線指示（
    遇紅燈超越停止線）」之違規行為？
六、本院之判斷：
　㈠應適用法令：
　⒈道路交通管理處罰條例：
　　⑴第7條之1：對於違反本條例之行為者，民眾得敘明違規事
      實或檢具違規證據資料，向公路主管或警察機關檢舉，經
      查證屬實者，應即舉發。但行為終了日起逾7日之檢舉，
      不予舉發。
　　⑵第53條第1項：汽車駕駛人，行經有燈光號誌管制之交岔路
      口闖紅燈者，處1,800元以上5,400元以下罰鍰。　
　　⑶第60條第2項第3款：汽車駕駛人，駕駛汽車有下列情形之
      一，而本章各條無處罰之規定者，處900元以上1,800元以
      下罰鍰：…三、不遵守道路交通標誌、標線、號誌之指示
      。
　　⑷第63條第1項第3款：汽車駕駛人有下列各款所列條款之一
      者，除依原條款處罰鍰外，並予記點：…三、有第43條、
      第53條或第53條之一情形之一者，各記違規點數3點。
　⒉道路交通安全規則第102條第1項第1款：汽車行駛至交岔路口
    ，其行進、轉彎，應依下列規定：一、應遵守燈光號誌或交
    通指揮人員之指揮，遇有交通指揮人員指揮與燈光號誌並用
    時，以交通指揮人員之指揮為準。
　⒊道路交通標誌標線號誌設置規則：
　　⑴第170條第1項前段：停止線，用以指示行駛車輛停止之界
      限，車輛停止時，其前懸部分不得伸越該線。
　　⑵第206條第5款第1目：行車管制號誌各燈號顯示之意義如左
      ：…五、圓形紅燈㈠車輛面對圓形紅燈表示禁止通行，不得
      超越停止線或進入路口。
　⒋交通部82年4月22日交路字第009811號函示：
　　一、有關「闖紅燈」行為之認定，於「道路交通管理處罰條
        例」中並未見相關之解釋。另依「道路交通標誌標線號
        誌設置規則」第一百七十條第一項「停止線用以指示行
        駛車輛停止之界限，車輛停止時，其前懸部分不得伸越
        該線。」及同規則第二百零六條第一項第五款「車輛面
        對圓形紅燈表示禁止通行，不得超越停止線或進入路口
        。」若據此認定超越停止線即為闖紅燈，則一般大眾恐
        難以接受，亦非「道路交通管理處罰條例」當初立法精
        神。
    二、為促使駕駛人回歸於對標線之認知，同時兼顧執法技術
        層面與大眾接受程度，茲將面對圓形紅燈時超越停止線
        或闖紅燈之認定敘述如后提供參考：
      ㈠車輛面對圓形紅燈時仍逕予穿越路口至銜接路段，含左
        轉、直行、迴轉及右轉（依箭頭綠燈允許行駛者除外）
        即視為闖紅燈之行為。
      ㈡有繪設路口範圍者（因內政部警政署60年2月16日警署交
        字第00249號函已廢止，故不適用）：車輛無視於紅燈
        警示，有穿越路口之意圖，而車身已伸入路口範圍亦視
        同闖紅燈；若僅伸越停止線而未達路口範圍者，則視為
        不遵守標線指示。（可以處罰條例第60條第3項之規定
        處分之）
      ㈢無繪設路口範圍者：以車輛無視於紅燈號誌，而有穿越
        路口之企圖，其車身並已伸越停止線並足以妨害其他方
        向人（若有行人穿越道）、車通行者亦以闖紅燈論處；
        若僅車身伸越停止線則以不遵守標線指示視之。
      ㈣目前交岔路口已繪設網狀黃線區者暫以該範圍視作路口
        ，未繪設者請公路主管機關依內政部警政署60年2月16
        日警署交字第00249號函之規定（該函已廢止）視路況
        車況繪設路口範圍。
　⒌違反道路交通管理事件統一裁罰基準及處理細則第22條第1、
    2項：（第1項）公路主管或警察機關機關處理民眾檢舉違反
    道路交通管理事件，應派員查證，經查證屬實者，應予舉發
    ，並將處理情形回復檢舉人。（第2項）前項檢舉違規證據
    係以科學儀器取得，足資認定違規事實者，得逕行舉發之。
　㈡依道路交通管理處罰條例第7條之1、違反道路交通管理事件
    統一裁罰基準及處理細則第22條第1項、第2項之規定，係規
    定民眾檢舉舉發之舉發程序，該規範立法之初，係考量警力
    有限及民眾取巧違規成性，為交通秩序混亂原因之一，一般
    民眾如能利用適當管道檢舉交通違規，除可彌補警力之不足
    外，亦將產生極大之嚇阻效果，以達到維護道路交通安全之
    行政目的；然現行規定為避免檢舉人刻意鑽營法律文字，造
    成法條之目的逸失，甚至衍生社會、鄰里之不安與不和諧，
    同時保障法條原立法精神目的在維護交通、保障安全，故針
    對舉發部分，增訂（7日）期限之規定，而強化社會秩序之
    安定性。是一般民眾見有違規事件，皆可於行為終了日起7
    日內敘明違規事實或檢具違規證據資料，向公路主管或警察
    機關檢舉，經查證屬實者，應即舉發之。查檢舉人對本件原
    告於109年4月26日之違規行為，於109年5月2日提供科學儀
    器取得之錄影證據資料，向警察機關檢舉，經舉發機關查證
    屬實而予舉發等情，此有違反道路交通管理事件裁決重新審
    查紀錄表、舉發單位南市警交字第SX0000000號舉發通知單
    （本院卷第43至46、53頁）在卷為證，本件舉發程序於法並
    無不合。
　㈢又依前開交通部82年4月22日交路字第009811號函示內容所示
    ，「闖紅燈」及「不遵守道路交通標線指示」之程度認定，
    應視車輛之車身並已伸越停止線並足以妨害其他方向人（若
    有行人穿越道）、車通行者亦以「闖紅燈」論處；若僅車身
    伸越停止線則以「不遵守標線指示視之」處分之。經查，被
    告機關認定原告於109年4月26日16時29分許，駕駛系爭機車
    行經臺南市新營區金華路與三興街口，有「不遵守道路交通
    標線指示（遇紅燈超越停止線）」之違規行為，提出臺南市
    政府警察局新營分局109年5月19日南市警營交字第OOOOOOOO
    OO號函檢附民眾檢舉錄影採證光碟1片（經本院依職權檢視
    光碟內容，該影片內容中原告之違規狀態均與影片擷圖相同
    ）及影片擷圖4幀為證、GOOGLE地景圖1份（本院卷第59至67
    頁）。經本院檢視上開影片擷圖內容，係由檢舉民眾車輛上
    之行車紀錄器所拍攝，照片時間為109年4月26日16時29分3
    秒（下僅略記載分、秒數）時，三興街行向之號誌已經顯示
    紅燈，此時檢舉民眾車輛已經於停止線後方靜止停等紅燈，
    且比對GOOGLE地景圖之街景照片，可確定檢舉民眾右前車頭
    位置可看到停止線位置（即如本院卷第63、64頁之照片）。
    照片時間29分7至11秒處，系爭機車從檢舉民眾車輛右側出
    現，系爭機車穿越停止線後，一直行駛到枕木紋行人穿越道
    處方靜止，而系爭機車車號為「OOOOOOO號」（如本院卷第6
    4至66頁照片）。是以，就上開照片內容可清楚認定本件原
    告是於紅燈之狀態，穿越停止線行駛至行人穿越道之區域，
    以達「闖紅燈」之違規程度，被告機關因舉發機關僅舉發「
    紅燈越線」，因而自我限縮僅處罰「不遵守道路交通標線指
    示（遇紅燈超越停止線）」，尚屬合法。至於原告以其通過
    路口停止線時係黃燈云云申辯，其所述顯與上開事實不合，
    實屬無據。
  ㈢綜上所述，被告機關以原告於109年4月26日16時29分許，駕
    駛系爭機車行經臺南市新營區金華路與三興街口，有「不遵
    守道路交通標線指示（遇紅燈超越停止線）」之違規行為，
    並依道路交通管理處罰條例第60條第2項第3款規定，裁處罰
    鍰900元，揆諸首揭規定，原處分並無違法，原告訴請撤銷
    為無理由，應予駁回。
七、本件第一審裁判費為300元，應由原告負擔，爰確定第一審
    訴訟費用額如主文第2項所示。
據上論結，本件原告之訴為無理由，依行政訴訟法第237條之8第
1項、第98條第1項前段，判決如主文。
中　　華　　民　　國　　110 　年　　5 　　月　　27　　日
　　　　　　　　　行政訴訟庭　法　官　侯明正
上為正本係照原本作成。
如不服本判決，應於判決送達後20日內，向本院提出上訴狀並表
明上訴理由（原判決所違背之法令及其具體內容或依訴訟資料可
認為原判決有違背法令之具體事實），其未載明上訴理由者，應
於提出上訴後20日內向本院補提理由書（上訴狀及上訴理由書均
須按他造人數附繕本，如未按期補提上訴理由書，則逕予駁回上
訴），並應繳納上訴裁判費新臺幣750元。
中　　華　　民　　國　　110 　年　　5　 　月　　27　　日
　　　　　　　　　　　　　　　書記官　陳世明

證據清單：
一、原告提出：   原證1 被告機關109年6月22日南市交裁字第78-SX0000000號裁決書 13頁 二、被告提出：   被證1 被告110年4月14日南市交裁字第OOOOOOOOOO號函 41頁 被證2 違反道路交通管理事件裁決重新審查紀錄表 43-46頁 被證3 舉發單位南市警交字第SX0000000號舉發通知單及送達證書影本 53-54頁 被證4 被告109年6月22日南市交裁字第78-SX0000000號裁決書及送達證書影本（含歸責駕駛人申請書） 55-58頁 被證5 臺南市政府警察局新營分局109年5月19日南市警營交字第OOOOOOOOOO號函檢附民眾檢舉錄影採證光碟1片（及影片擷圖4幀） 59-66頁 被證6 GOOGLE地景圖1份 67頁 被證7 原告之汽車駕駛人基本資料 69頁 被證8 原告109年6月4日陳述書 71頁